【裁判字號】    98,上易,2929
【裁判日期】    990127
【裁判案由】    毒品危害防制條例
【裁判全文】
臺灣高等法院刑事判決                98年度上易字第2929號
    上  訴  人
    即  被  告  甲○○
    選任辯護人  黃暖琇律師
上列上訴人因毒品危害防制條例案件，不服臺灣桃園地方法院98
年度審易字第1033號，中華民國98年8月31日第一審判決（起訴
案號：臺灣桃園地方法院檢察署98年度毒偵字第1855號），提起
上訴，本院判決如下：
    主  文
上訴駁回。
    事  實
一、甲○○前因施用毒品案件，經臺灣台北地方法院以93年度易
    字第1038號判處有期徒刑8月，嗣本院以94年度上易字第668
    號上訴駁回確定，復因施用毒品案件，經臺灣板橋地方法院
    以95年度易字第2242號判處有期徒刑9月確定（嗣經減刑為
    有期徒刑4月15日），又因侵占案件，經同院以95年度簡字
    第4794號判處罰金4000元確定（嗣經折算為易服勞役4日）
    ，上述三罪接續執行，於96年7月21日縮刑期滿執行完畢。
    又曾於87年間施用毒品案件，經臺灣板橋地方法院以87年度
    毒聲字第3913號裁定強制戒治，於88年12月16日執行完畢，
    經檢察官以89年度戒毒偵字第136號為不起訴處分確定，復
    於90年間因施用毒品案件，經同院以90年度毒聲字第4672號
    裁定送戒治處所施以強制戒治，於92年4月1日強制戒治執行
    完畢，該案並經同院以91年度簡字第126號判處有期徒刑6月
    確定。仍不知悔改，復基於施用第二級毒品安非他命之犯意
    ，於98年4月15日上午10時許，在桃園縣桃園市○○○街57
    號8樓居處，以吸食器施用毒品甲基安非他命（起訴書誤載
    為安非他命，應予更正）1次。嗣於98年4月15日中午12時30
    分許，被告與其女友丙○○至桃園縣桃園市○○○街57號8
    樓適為警查獲，並扣得安非他命1包（毛重0.92公克）及安
    非他命吸食器1組、NOKIA牌行動電話1支（含SIM卡）等物。
二、案經臺北縣政府警察局瑞芳分局移送臺灣桃園地方法院檢察
    署檢察官偵查起訴。
    理  由
一、本件依證人即查獲警員乙○○於本院審理時之證述，被告係
    經警以現行犯依法「逮捕」帶回警局，然證人即被告之女友
    丙○○於本院審理時到庭證述：搜索完畢的時候，警察說通
    通帶走，被告說「我又沒有搜到毒品，為何要一起帶走」，
    警察就說因為他毒品前科太多要一起帶走，警察叫被告兩手
    放後面，壹個警員抓住他背後的皮帶等語（本院99年1月13
    日審判筆錄第4、5頁），參酌偵查卷附之搜索票之受搜索人
    姓名欄記載「李俊德」，且於被告身上並無查獲毒品，此有
    扣押物品目錄表附卷可稽，可見被告為警查獲時，並無刑事
    訴訟法第88條第2項、第3項規定之現行犯情狀，是證人即查
    獲警員乙○○於本院審理時證述被告係經警以現行犯依法逮
    捕帶回警局之情，要與事實不符，從而本件警方逕行將被告
    帶回警局詢問製作警詢筆錄，並採尿送驗，核諸警察勤務條
    例、警察職權行使法及刑事訴訟法第205條之2等規定，於法
    均屬未合，因此被告就此指稱警方係違法對其採尿蒐證，尚
    非完全無據。惟按非供述證據之書證或物證，因具不變之本
    質，蒐集是類證據，固應以合法手段為原則，但基於刑事訴
    訟重在發現真實，以實現正義之考量，刑事訴訟法第158條
    之4規定：「除法律另有規定外，實施刑事訴訟程序之公務
    員因違背法定程序取得之證據，其有無證據能力之認定，應
    審酌人權保障及公共利益之均衡維護。」並非一概無證據適
    格。本件警方依法對被告並無逮捕事由，而逕行將被告帶回
    警局採尿蒐證，固屬違法，惟審酌警方此部分之違法，係因
    查獲時被告與搜索票所載之受搜索人李俊德同為在場之人，
    且證人即查獲警員乙○○於本院審理時到庭證述：當初有通
    訊監察他們的上手，上手都叫「阿德」，後來查到電話是被
    告，我們研判搜索票開的「李俊德」並非我們監察的阿德，
    所以我們的筆錄也有提示相關監聽譯文；當初他的上游譚維
    民，知道他有賣毒品給桃園綽號阿德，我們調刑案資訊共犯
    結構，發現裡面都有壹個李俊德，所以發現購毒地點及人犯
    ，所以搜索票寫李俊德，現場查獲的時候才發現使用該門號
    手機的人是被告等語（本院99年1月13日審判筆錄第4、5頁
    ），是查獲警員發現使用該門號手機與販毒上手聯絡之人是
    被告，始對被告採尿，因此主觀上應無故意違法之惡意，其
    次，警方將被告帶回警局詢問及採尿蒐證，均有依法定程序
    為之，且於查獲同日晚上10時3分許，旋將被告移送檢察官
    訊問，對被告權益之侵害情節非屬重大，再者被告前本有多
    次施用毒品前科，再犯本件施用毒品行為，除戕害其個人身
    心外，亦足因此引發其他犯罪，對國民身心健康及社會治安
    影響匪淺，況警方如依法定程序採尿蒐證，亦必然可發現被
    告有施用毒品之情，衡其取得之違法情節，對被告訴訟上防
    禦不利益之程度亦尚非重大等情狀，應認本件國家之追訴犯
    罪之公共利益優於被告之個人人權之保障，而認警方對被告
    違法採尿蒐證取得之證據，仍有證據能力。
二、訊據上訴人即被告甲○○於警詢、偵查中、原審及本院審理
    時均坦承有於上揭時地施用第二級毒品甲基安非他命之事實
    ，而被告與其女友丙○○於上開時地至該處因警持搜索票為
    警查獲後，經警採集其尿液送請臺灣檢驗科技股份有限公司
    以酵素免疫分析法（EIA）初步檢驗，再以氣相層析質譜儀
    法（GC/MS）確認檢驗之結果，發現確呈甲基安非他命陽性
    反應，有該公司98年5月5日出具之濫用藥物檢驗報告、台北
    縣政府警察局瑞芳分局偵辦毒品危害防制條例案件犯嫌尿液
    檢驗編號對照表附卷可稽（見偵查卷第49至51頁），是被告
    上揭自白堪認與事實相符，本件事證明確，被告犯行堪予認
    定，應依法論科。
三、核被告甲○○所為，係犯毒品危害條例第10條第2項之施用
    第二級毒品罪。又被告有犯罪事實欄所載之前科判決及執行
    紀錄，有本院被告前案紀錄表在卷可稽，被告於受有期徒刑
    執行完畢後5年內故意再犯本件有期徒刑以上之罪，為累犯
    ，應依刑法第47條第1項規定，加重其刑。原審以被告上述
    犯行，事證明確，適用毒品危害防制條例第10條第2項，刑
    法第11條、第47條第1項之規定，量處有期徒刑八月，復說
    明扣案安非他命1包（毛重0.92公克）、安非他命吸食器1組
    ，經查非被告所有供施用毒品所用，業據被告供承在卷，復
    查無其他積極證據足以證明與本件犯罪有關，爰不予宣告沒
    收銷燬或沒收之，另扣案被告所有之NOKIA牌行動電話1支（
    含SIM卡），因與本案施用毒品犯行無關，亦不予宣告沒收
    。核其認事用法，並無違誤，量刑亦屬妥適，被告上訴意旨
    認警察違法採尿，驗尿報告無證據能力云云，為無理由，其
    上訴應予駁回。
據上論斷，應依刑事訴訟法第368條，判決如主文。
本案經檢察官曾忠己到庭執行職務。
中    華    民    國    99    年    1     月    27    日
                  刑事第一庭審判長法  官  葉騰瑞
                                  法  官  王炳梁
                                  法  官  莊明彰
以上正本證明與原本無異。
不得上訴。
                                  書記官  王韻雅
中    華    民    國    99    年    1     月    27    日


司法院資訊處製作；財團法人民間司法改革基金會備份。
